臺灣板橋地方法院刑事判決　　　　　　　100年度訴字第649號
公　訴　人　臺灣板橋地方法院檢察署檢察官
被　　　告　歐陽守晏
選任辯護人　梁水源律師
上列被告因違反毒品危害防制條例案件，經檢察官提起公訴（99
年度偵續字第620號），本院判決如下：
    主  文
歐陽守晏無罪。
    理  由
一、公訴意旨略以：被告歐陽守晏明知甲基安非他命係毒品危害
    防制條例第2 條第2 項第2 款所規定之第二級毒品，依法不
    得販賣，竟基於販賣第二級毒品甲基安非他命之犯意，於民
    國98年10月10日某時許，以所持用門號為0000000000號行動
    電話門號，撥打綽號「APPLE 」之江尚軒所持用門號為0000
    000000號行動電話門號，並與江尚軒連繫、確認交易毒品之
    價格與時、地後，在江尚軒位於臺北縣樹林市（現改制為新
    北市樹林區，以下仍援用原名）三德街30巷16弄24號2 樓之
    居所，以新臺幣（下同）1,000 元之代價，販賣甲基安非他
    命0.3 至0.4 公克予江尚軒牟利。因認被告涉犯毒品危害防
    制條例第4 條第2 項之販賣第二級毒品罪嫌。
二、按犯罪事實應依證據認定之，無證據不得認定犯罪事實，刑
    事訴訟法第154 條第2 項定有明文。又檢察官就被告犯罪事
    實，應負舉證責任，並指出證明之方法，同法第161 條第1
    項亦有明文規定。因此，檢察官對於起訴之犯罪事實，應負
    提出證據及說服之實質舉證責任。次按刑事訴訟法上所謂認
    定犯罪事實之證據，係指足以證明被告確有犯罪行為之積極
    證據而言，該項證據必須適合於被告犯罪事實之認定，始得
    採為斷罪之資料（最高法院69年台上字第4913號判例意旨參
    照）。且認定不利於被告之事實，須依積極證據，苟積極證
    據不足為不利於被告事實之認定時，即應為有利於被告之認
    定，更不必有何有利之證據 (最高法院30年上字第816 號判
    例意旨參照）。而認定犯罪事實所憑之證據，無論係直接證
    據或間接證據，其為訴訟上之證明，須於通常一般之人均不
    致有所懷疑，而得確信其為真實之程度者，始得據為有罪之
    認定，倘其證明尚未達到此一程度，而有合理之懷疑存在，
    本諸無罪推定原則，自應為被告無罪之諭知（最高法院76年
    台上字第4986號判例意旨、92年度台上字第2570號判決意旨
    參照）。
三、公訴人認被告涉犯上開販賣第二級毒品甲基安非他命罪嫌，
    無非係以證人即毒品買家江尚軒、證人即同為販賣第二級毒
    品之人陳正偉於警詢及偵查中證述明確，復有被告所持用門
    號0000000000號之通聯紀錄，另有扣案之證人陳正偉所有帳
    冊一本，其中第6 頁記載有「APPLE ：1000」為被告所書寫
    之字跡云云為其論據。
四、訊據被告固坦認確有於98年10月10日撥打電話予證人江尚軒
    ，惟堅詞否認有何販賣第二級毒品犯行，辯稱：當日伊雖與
    證人江尚軒通話，然因當日係國慶日，伊係為找證人江尚軒
    去唱歌；又上開扣案之帳冊第6 頁所記載之「APPLE ：1000
    」並非伊所寫文字，伊從未看過該帳冊等語（見本院卷第28
    頁反面、第122 頁）。經查：
  (一)被告於警詢、偵查及本院審理時均陳稱伊所使用之行動電話
    門號為0000000000號，另證人江尚軒於本院審理中亦證稱其
    綽號為「APPLE 」，所使用之門號為0000000000號等語（見
    本院卷第29頁、第95頁、第98頁反面）；另上開二門號於98
    年10月10日凌晨0 時36分22秒、2 時13分17秒曾有通聯紀錄
    等情，亦為被告及證人江尚軒所不爭執，復有門號
    0000000000號之通聯紀錄1 份附卷可稽（見臺灣板橋地方法
    院99年度偵字第2287號卷第25頁，下稱偵卷），可認被告於
    98年10月10日凌晨0 時36分22秒有與綽號「APPLE 」之證人
    江尚軒有通聯之情即為屬實，應堪採信。
  (二)證人江尚軒固於98年10月13日之警詢程序時陳稱：其都是向
    綽號「阿樂」之被告購買第二級毒品甲基安非他命，次數有
    很多次，都是被告約其見面等語（見偵卷第10頁至第10頁反
    面）；復於99年3 月27日警詢程序時陳稱：其都是撥打被告
    使用之0000000000號或0000000000號行動電話向被告購買第
    二級毒品，電話中其只要說請被告過來其家中，被告即會將
    足夠數量之甲基安非他命攜至其家，或其住家附近即臺北縣
    樹林市○○街與中正路口便利超商交易；其與被告聯繫的目
    的都是為了向被告購買毒品等語（見同署99年度核退字第6
    號卷第7 頁反面，下稱核退卷）。復於偵查中證稱：於2009
    年10月10日凌晨12點36分22秒其與被告通聯，這次可能是其
    已經拿到安非他命，但品質不好，要向被告換東西云云（見
    同署99年度偵續字第620 號卷第76頁，下稱偵續卷）；而於
    另次偵查程序中證稱：98年10月10日凌晨0 時36分與被告通
    聯之目的係為購買甲基安非他命，檢察官所提示之帳冊所記
    載之「APPLE ：1000」就是其以1000元向被告購買一包安非
    他命，大約是0.3 至0.4 公克，至於上次偵查程序所證稱該
    日係為換安非他命，是因為交易很多次，其也記不清楚云云
    （見偵續卷第148 頁）。觀諸證人江尚軒於警詢及偵查中之
    證述，其雖均陳述其曾向被告購買甲基安非他命數次，惟於
    距離犯罪事實較近之98年10月13日警詢程序，均無法具體指
    明究於何時、何地向被告購買何金額、數量之甲基安非他命
    ，迄至偵查中經檢察官提示扣案之相關帳冊及被告於98年10
    月間之通聯紀錄後，始證稱其於98年10月10日0 時36分22秒
    與被告通聯內容即係為購買甲基安非他命云云。是本件厥應
    審究者，乃證人江尚軒所指陳之內容有無可疑，及本件有無
    其他證據得以相佐上開事實。
  (三)而查，證人江尚軒於本院審理時先是證稱：其已不記得98年
    10月10日0 時36分22秒與被告間之通話內容為何，亦不記得
    有無談論到買賣毒品之事等語（見本院卷第95頁反面）；復
    經辯護人詰問其於偵查中所述是否均實在，證人則答稱：是
    等語（見本院卷第96頁至第96頁反面）。又對於辯護人詰問
    其何以先前之偵查程序未能清楚記憶買賣毒品時、地、金額
    及數量，反於嗣後之偵查程序得以明確指出與被告交易毒品
    之內容，證人江尚軒則證稱：其已開過很多庭，已經搞混了
    ；是因為檢察官有提示上開被告之通聯紀錄給其閱覽，且檢
    察官另提示上開帳冊，帳冊上有記載「10號」，又其被逮捕
    時是10月，其才回答是10月10日等語（見本院卷第97頁至第
    97頁反面）。另又證稱：其在開庭之前，並未見過該本扣案
    帳冊，其也不認得被告的字，因為檢察官說該帳冊是被告所
    有，其認為就是被告的記載；其也不知道98年10月13日其被
    查獲當日身上扣得之甲基安非他命來源為何，因其被查獲很
    多次，也跟很多不同人買過等語（見本院卷第99頁至第100
    頁）。是由證人江尚軒上開證述可知，證人江尚軒於98年10
    月13日製作警詢筆錄之際，並未能確實記憶同月10日是否曾
    向被告購得甲基安非他命，其於嗣後之偵查程序得以明確指
    陳時間，係因檢察官提示相關之通聯紀錄及扣案帳冊後附和
    而為，則證人江尚軒所述前揭時間向被告購買甲基安非他命
    云云，容屬有疑，實難盡信，當不能以證人江尚軒上開證述
    為被告不利之認定。
  (四)另證人江尚軒於警詢中陳稱：其都是以其使用之門號為0000
    000000號行動電話撥打電話給被告聯繫購買毒品事宜等語（
    見核退卷第7 頁反面）；另於偵查中證稱：其與被告平常聯
    絡就是要買毒品，沒有其他事情會跟被告聯絡等語（見偵字
    卷第95頁）；然於本院審理程序先是證稱：其與被告電話聯
    絡，有時會麻煩被告幫其拿甲基安非他命，有時是聊天而已
    等語（見本院卷第95頁），復又證稱：其在偵查中所述為實
    在，其與被告聯繫都是為了請被告幫其購買毒品，沒有其他
    目的，其不會主動打電話與被告聊天，此次證述才是正確的
    等語（見本院卷第98頁、第99頁）；另又證稱：被告也會主
    動打電話與其聯繫，打電話的目的有時候只是聊天而已；如
    果是為了毒品的事情，被告不會打電話給其，都是其打電話
    給被告等語（見本院卷第99頁至第99頁反面）。而購買毒品
    者主動撥打電話予販賣毒品者，於約定時間、地點後，始由
    販賣毒品者依約交付毒品，此乃常見之購買毒品交易模式，
    從而，證人江尚軒為毒品之買家，所述其若欲購買毒品都是
    其撥打電話予被告等語，即與常情相符，而可採信。再查，
    98年10月10日0 時36分22秒被告與證人江尚軒間雖有通聯紀
    錄，然觀諸該次通聯紀錄，顯係由被告使用之0000000000號
    門號撥出至證人江尚軒使用之0000000000號門號，同日2 時
    13分17秒亦係由被告主動撥出聯繫證人江尚軒，此由該日00
    00000000號該時之通聯紀錄均為「發話」自明（見偵字卷第
    25頁、第26頁反面）。是以，證人江尚軒上述被告亦會主動
    撥打電話與其聯繫聊天等語亦非無據。則證人江尚軒於向被
    告購買毒品之際，既均係由其主動撥打電話聯繫被告，被告
    有時則會撥打與證人江尚軒聊天，被告於98年10月10日0 時
    36分22秒撥出電話與證人江尚軒聯繫，內容是否談及毒品交
    易，即有可疑，本件自無從以該日、時被告與證人江尚軒間
    有此次之通聯紀錄，即遽為推論被告有販賣第二級毒品甲基
    安非他命與證人江尚軒之事實。
  (五)又查，本件據以認定被告販賣毒品之帳冊，係於98年5 月13
    日他案被告陳正偉涉嫌販賣毒品案中，於陳正偉位於臺北縣
    新莊市○○路○ 段96號住處所扣得之物（見偵卷第12至14頁
    、偵續卷第103-1 頁），然檢察官所起訴者，係被告於98年
    10月10日販賣第二級毒品甲基安非他命與證人江尚軒之事實
    ，則起訴之犯罪時間顯係於該帳冊扣案日之後，被告當無可
    能於已扣案之帳冊上記載販賣毒品所得金額，應屬無疑。又
    該日警方持本院核發之搜索票搜索陳正偉上開住處，並扣得
    帳冊二本，陳正偉於同日警詢中雖陳稱：其中編號23號之帳
    冊為其所有，裡面記錄的是被告販賣安非他命的帳，比較乾
    淨的頁面是被告的筆跡云云（見偵卷第12頁反面）。復於偵
    查中證述：扣案之帳冊二本，一本為其所有，另一本是被告
    的，各別是渠等販賣安非他命的筆記，裡面的內容有的是借
    錢的，有的是販賣安非他命的紀錄等語（見偵續卷第16頁）
    ；另又於偵查中證稱：二本帳冊都是混著記載，沒有哪一本
    帳是屬於哪一個人的；內容記載部分是以前我們一起在外面
    借錢，一起賭博的內容，不是全都是販賣毒品的帳等語（見
    偵續卷第81頁）；帳冊第6 頁（按即偵續卷第103-1 頁）左
    邊其圈選的是被告字跡，右邊才是其字跡，這是被告販賣毒
    品的筆記云云（見偵續卷第126 頁）。繼之，證人陳正偉於
    本院審理時則又證稱：扣案帳冊上所載之「APPLE ：1000」
    均非其書寫的字跡，帳冊係其所有，但其家中出入人員很多
    ，其不知道是誰記載的；其於偵查中說圈選字跡是被告記載
    的等語並非實在，因其懷疑是被告向警方告密致其遭警逮捕
    ，才會將此事推給被告等語（見本院卷第119 頁反面）。是
    上開帳冊內容是否為被告字跡，所記載者是否均為販賣毒品
    所得金額，證人陳正偉前後證述顯已前後不一，尚不得以證
    人陳正偉上開證述率而推論扣案帳冊第6 頁之筆跡即為被告
    販賣毒品之記載。準此，無論係證人陳正偉之證述抑或扣案
    帳冊第6 頁，均無從認定被告有何涉犯販賣第二級毒品予江
    尚軒之犯行。
五、綜上所述，本案依檢察官所提之卷內證據，尚無從使本院達
    到被告確係於98年10月10日販賣第二級毒品甲基安非他命與
    江尚軒之確信。此外，復查無其他積極之證據，足認被告有
    何公訴人所指之犯行，循據前開之說明，並基於「罪證有疑
    ，利於被告」，本院認被告之犯罪尚屬不能證明，依法自應
    為無罪之諭知。
據上論斷，應依刑事訴訟法第301 條第1 項，判決如主文。
本案經檢察官周芳怡到庭執行職務。
中    華    民    國   100    年    11    月    15    日
                  刑事第十二庭  審判長法  官  曾淑娟
                                      法  官  廣于霙
                                      法  官  曹惠玲
上列正本證明與原本無異。
如不服本判決，應於判決送達後10日內敘明上訴理由，向本院提
出上訴狀 (應附繕本) ，上訴於臺灣高等法院。其未敘述上訴理
由者，應於上訴期間屆滿後20日內向本院補提理由書「切勿逕送
上級法院」。
                                      書記官  蕭佩宜
中    華    民    國   100    年    11    月    15    日